臺灣高等法院臺中分院刑事判決
上　訴　人　臺灣臺中地方法院檢察署檢察官
被　　　告　白春美
上列上訴人因被告詐欺案件，不服臺灣臺中地方法院99年度易字
第27 50、3185號中華民國99年11月2日第一審判決（起訴案號：
臺灣臺中地方法院檢察署99年度偵緝字第1237、1238號，追加起
訴案號：99年度偵字第16730號），提起上訴，本院判決如下：
    主  文
原判決關於白春美第二次對林碧玉所犯詐欺取財罪及對洪似玲所
犯詐欺取財罪暨定應執行刑部分撤銷。
白春美犯詐欺取財罪，處有期徒刑肆月，如易科罰金，以新臺幣
壹仟元折算壹日。又犯詐欺取財罪，處有期徒刑肆月，如易科罰
金，以新臺幣壹仟元折算壹日。
其餘上訴駁回。
白春美於第二項所犯各罪及駁回上訴部分各罪所處之刑，應執行
有期徒刑壹年，如易科罰金，以新臺幣壹仟元折算壹日。
    事  實
一、白春美因積欠地下錢莊債務，明知若以繳付地下錢莊利息為
    由向他人借款，他人將知悉其經濟困窘、無償債能力而不願
    借款，為支付地下錢莊重利，為下列犯罪行為：
  (一)白春美明知其弟並無車禍受傷之情事，竟意圖為自己不法之
    所有，基於詐欺取財犯意，於民國98年4、5月間之某日，前
    往林碧玉位在臺中市○○區○○路2段249之9巷1弄12號6樓
    之1住處，向林碧玉誆稱：其弟出車禍住院開刀，急需新臺
    幣（下同）10萬元醫藥費辦理出院，過2個月就會還錢云云
    ，致林碧玉誤信為真，而陷於錯誤，交付10萬元予白春美，
    白春美得手後，即用以支付地下錢莊利息。白春美嗣意圖為
    自己不法之所有，另基於詐欺取財之犯意，於同年7、8月間
    某日，再次前往林碧玉上址住處，向林碧玉謊稱：其朋友之
    兒子出車禍、腦部要開刀，需代借10萬元云云，致林碧玉誤
    信為真而陷於錯誤，交付10萬元予白春美，白春美得逞後，
    即用以支付地下錢莊利息。嗣因林碧玉得知白春美佯以上述
    事由向他人借款，始知受騙。
  (二)於98年12月間，白春美明知其弟並無車禍受傷住院之情事，
    竟意圖為自己不法所有，基於詐欺取財之犯意，於98年12月
    15日下午 2時30分許，前往同事黃瑞煌位在臺中市○○○街
    之住處，向黃瑞煌謊稱：其弟弟因車禍受傷住院開刀，急需
    30萬元醫療費，1個月後就會還錢云云，致使黃瑞煌誤信為
    真，而陷於錯誤，於同日匯款30萬元至白春美申辦之中華郵
    政股份有限公司帳號00000000000000號帳戶內。嗣後白春美
    並未依約返還款項，且避不見面，經黃瑞煌幾經催討，白春
    美始於99年1月15日簽發面額30萬元之本票及借據各1張交由
    黃瑞煌收執以供擔保，始知悉受騙。
  (三)白春梅得知同事洪似玲之子白啟毅已於98年12月3 日自焚身
    亡後，利用洪似玲心情哀戚時，明知自己並無為洪似玲介紹
    法師替白啟毅舉行法會之真意，竟意圖為自己不法之所有，
    基於詐欺取財犯意，於98年12月28日，前往洪似玲位在臺中
    市○區○○里○○街2號9樓之4住處，向洪似玲謊稱：其認
    識法師，可以請法師來做法會，讓自焚身亡之白啟毅比較好
    走，惟需先支付10萬元費用云云，使洪似玲不疑有他，而陷
    於錯誤，於當日下午，在其住處樓下之臺灣銀行提領10萬元
    交予白春美，白春美得逞後，即用以支付地下錢莊利息，且
    避不見面，洪似玲始知受騙。
二、案經林碧玉、黃瑞煌、洪似玲訴由臺灣臺中地方法院檢察署
    檢察官偵查起訴及追加起訴。
    理  由
一、按被告以外之人於審判外之言詞或書面陳述，除法律有規定
    者外，不得作為證據；被告以外之人於審判外之陳述，雖不
    符刑事訴訟法第159 條之1 至同條之4 之規定，而經當事人
    於審判程序同意作為證據，法院審酌該言詞陳述或書面陳述
    作成時之情況，認為適當者，亦得為證據。當事人、代理人
    或辯護人於法院調查證據時，知有刑事訴訟法第159 條第1
    項不得為證據之情形，而未於言詞辯論終結前聲明異議者，
    視為有前項之同意，刑事訴訟法第159 條第1 項、第159 條
    之5 分別定有明文。查本判決所引用證據，其中屬傳聞性質
    者，因檢察官及被告均同意此部分證據均有證據能力，得為
    本案之證據，且迄本院言詞辯論前未再聲明異議，本院審酌
    該等言詞及書面陳述作成時之情況，並無出於任意性或不正
    取供，或違法或不當情事，且客觀上亦無不可信之情況，堪
    認為適當，揆諸前開說明，應認此部分證據均有證據能力，
    合先敘明。
二、訊據被告白春美就上開事實欄一之(一)、(二)之事實，坦承不諱
    ，惟矢口否認有何事實欄一之(三)之詐欺取財犯行，辯稱：98
    年12月28日係以其經濟不佳需金錢週轉為由向告訴人洪似玲
    借款10萬元，當時洪似玲之子已出殯，其不可能以要找人替
    洪似玲之子做法事云云向洪似玲詐騙款項，因洪似玲在檢察
    官偵訊時情緒激動，伊才承認有以作法會為由向她詐騙10
    萬元云云。經查：
  (一)被告於事實欄一之(一)、(二)所示時地，虛構其弟車禍住院開刀
    或謊稱其友人因子開刀急需借款等事由，向告訴人林碧玉、
    黃瑞煌詐騙款項之事實，業據證人即告訴人林碧玉、黃瑞煌
    於偵訊中證述甚詳（見99年度偵字第6961號卷第3頁、99 年
    度偵緝字第1238號卷第22頁、99年度偵字第16730號第5-6、
    14頁），且為被告供認在卷〈見原審99年度易字第2750號卷
    （下稱原審卷一）第11、28頁反面、原審99年度易字第3185
    卷（下稱卷二）第9頁反面、本院卷第58頁〉，並有被告簽
    發予林碧玉之本票影本（99年度偵字第16730號第8頁）、告
    訴人黃瑞煌提出之匯款回條影本及被告簽發予黃瑞煌之本票
    及借據各1紙在卷可憑（見99年度偵字第6961號卷第6、7頁
    ），被告之自白堪認與事實相符，其有事實欄一、(一)、(二)所
    示詐欺犯行，堪以認定。
  (二)又被告於事實欄一、(三)所示時地，向告訴人洪似玲詐騙10萬
    元之事實，業據告訴人即證人洪似玲於偵查中具結證述在卷
    （見99年度偵緝字第1237號卷第28頁），並於原審審理中具
    結詳證稱：被告是在伊兒子出殯後，到伊住處說要找法師幫
    伊兒子辦法事，讓伊兒子好死、比較好走，要先拿費用10萬
    元，伊就去住處樓下的臺灣銀行領取10萬元給被告，讓被告
    找人來做法事，但被告卻未找人來辦法事，伊兒子是自焚身
    亡，被告有說要辦法會才會讓伊兒子好走等語甚詳（見原審
    卷一第25、27頁背面），且為被告於偵查中自承在卷（見99
    年度偵緝字第1238號卷第22頁、99年度偵緝字第1237號卷第
    29頁）），足見證人洪似玲之證詞，應非虛妄，堪以採信。
  (三)被告雖以前詞置辯，然被告與洪似玲為同事關係，洪似玲並
    參加被告於97年12月所召集會款3 萬元共19會之互助會2 會
    ，迄於被告99年3 月倒會止洪似玲均為活會等情，業經證人
    洪似玲證述在卷（見原審卷一第26頁），復為被告所不爭執
    （見原審卷一第28頁反頁），衡諸常情，倘被告係以經濟不
    佳，週轉困難為由向證人洪似玲借款，則洪似玲在2會之3萬
    元互助會均係活會之情形下，得悉身為會首之被告經濟困難
    ，週轉不靈，豈有願意借款之理。復於得悉上情後，迄至被
    告倒會前均未得標1會，以減少被告倒會時之損失之理。參
    以被告猶知虛構事由向非屬其互助會會員之林碧玉、黃瑞煌
    佯稱借款，以隱瞞其經濟不佳之窘困，衡情，豈可能對其互
    助會會員洪似玲以經濟週轉不靈之實情借款，而造成其他會
    員恐慌競相投標之理。是被告前開所辯，顯與常情有違，要
    屬卸責之詞，不足採信。至證人洪似玲雖於偵查中指稱被告
    係在其子出殯前，以要辦法會為由向其詐騙10萬元等語，與
    其於原審中改稱係其子出殯後才以辦法會為由騙取10萬元等
    語，所指詐騙時間前後不同，然依臺灣民間習俗，喪事法會
    不一定是在出殯前舉行，於出殯後至百日甚至週年忌日，亦
    有舉辦法會之情形，是尚難以證人洪似玲於偵查中所稱被告
    係其子出殯前稱要辦法會等語與原審審理中所述不符，即認
    其證詞不足採為不利被告之認定。綜上所述，足認被告確有
    事實欄一、(三)所示詐欺取財犯行。被告前開所辯，無非卸責
    之詞，要無足取。
  (四)本案事證明確，被告有上開四次詐欺取財犯行，均堪認定，
    應依法論科。
三、核被告白春美於事實欄一、(一)、(二)、(三)所為，均係犯刑法第
    339條第1項之詐欺取財罪。被告各次向告訴人林碧玉、黃瑞
    煌、洪似玲詐騙款項，各係虛構不同事由，顯係犯意各別，
    應分論併罰。
四、原審就被告於事實欄一、(一)中對告訴人林碧玉第一次詐欺取
    財犯行（以下稱第一罪）及事實欄一、(二)所示對告訴人黃瑞
    煌之詐欺取財犯行（以下稱第三罪），認罪證明確，而依刑
    法第339條第1項論以詐欺取財罪，復審酌被告無前科、對告
    訴人林碧玉及黃瑞煌詐欺取財之動機、金額及坦承犯行，並
    已賠償告訴人黃瑞煌大部分金額，剩餘債務僅積欠5萬餘元
    ，及賠償告訴人林碧玉5千元，餘款將按月賠償等情狀，就
    上開第一罪及第三罪分別量處有期徒刑四月，並諭知易科罰
    金之折算標準。核其認事用法及量刑堪認允當，檢察官就此
    部分上訴，指摘原判決量刑不當，為無理由，應予駁回。至
    原審就被告於事實欄一、(二)中對告訴人林碧玉第二次詐欺取
    財犯行（以下稱第二罪）及事實欄一、(三)所示對告訴人洪似
    玲詐欺取財犯行（以下稱第四罪），認罪證明確，而予論罪
    科刑，固非無見。惟被告除第一次向告訴人林碧玉騙得10萬
    元外，其第二次亦向告訴人林碧玉詐騙得10萬元，卻迄今僅
    全部賠償告訴人林碧玉5千元，業據告訴人林碧玉供明在卷
    （見本院卷第38頁），原審就被告對於林碧玉第二次之詐欺
    取財犯行，審酌相同犯罪情狀，卻僅量處被告有期徒刑二月
    ，及就被告詐騙告訴人洪似玲10萬元，迄今分文未償，亦僅
    量處被告有期徒刑三月，均難免失之過輕，亦不符比例原則
    。檢察官就此部分上訴，據上可議之處指摘原判決不當，為
    有理由，自應由本院將原判決關此部分及定應執行刑部分撤
    銷改判。爰審酌被告前無任何犯罪前科，素行尚佳，有臺灣
    高等法院被告全國前案紀錄表在卷可憑，竟為繳付地下錢莊
    利息，而詐騙告訴人林碧玉、洪似玲各10萬元，破壞同事間
    信任之情誼，實屬不該，惟念其犯後坦承詐欺告訴人林碧玉
    之犯行，尚知認錯，並僅賠償告訴人林碧玉5千元（見本院
    卷第38頁反面），尚未賠償告訴人洪似玲分文（見本院卷第
    38 頁），且未獲得告訴人洪似玲之諒解，暨被告犯罪之目
    的、實施之手段、智識程度及各次詐騙所得金額等一切情狀
    ，就第二罪及第四罪分別量處有期徒刑四月、四月，並均諭
    知易科罰金之折算標準，復就此部分宣告刑與駁回上訴部分
    各罪之宣告刑定其應執行之刑及諭知易科罰金折算標準，以
    資懲儆。
據上論結，應依刑事訴訟法第368條、第369條第1項前段、第364
條、第299條第1項前段，刑法第339條第1項、第41條第1項前段
、第8項、第51條第5款，刑法施行法第1條之1第1項、第2項前段
，判決如主文。
本案經檢察官許萬相到庭執行職務。
中    華    民    國   100    年    2     月    15     日
            刑事第四庭    審判長法  官  洪  耀  宗
                                法  官  劉  登  俊
                                法  官  許  文  碩
以上正本證明與原本無異。
不得上訴。
                                書記官  郭  蕙  瑜
中    華    民    國   100    年    2     月    15     日